【裁判字號】    98,訴,5
【裁判日期】    980527
【裁判案由】    損害賠償
【裁判全文】
臺灣雲林地方法院民事判決                 98年度訴字第5號
原      告  戊○○
法定代理人  丁○○
            丙○○
被      告  乙○○
            巧新科技工業股份有限公司
法定代理人  甲○○
訴訟代理人  吳紹貴律師
上列當事人間因原告提起刑事附帶民事請求損害賠償事件，經本
院刑事庭裁定移送前來（97年度交附民字第67號），本院於民國
98年5月13日言詞辯論終結，判決如下：
    主  文
被告乙○○應給付原告新臺幣拾萬壹仟陸佰柒拾貳元，及自民
國九十七年十月二日起至清償日止，按週年利率百分之五計算之
利息。
原告其餘之訴駁回。
訴訟費用新臺幣壹仟元由被告乙○○負擔十分之七，餘由原告負
擔。
本判決第一項得假執行。但被告乙○○如以新臺幣拾萬壹仟陸
佰柒拾貳元為原告預供擔保後，得免為假執行。
原告其餘假執行之聲請駁回。
    事實及理由
壹、程序方面：
一、本件被告巧新科技工業股份有限公司（下稱巧新公司）之法
    定代理人由楊潮鈺變更為甲○○，業經甲○○具狀聲明承受
    訴訟，有聲明承受訴訟狀及被告巧新公司之變更登記表在卷
    可參（見本院卷第37-41頁），合先敘明。
二、按訴狀送達後，原告不得將原訴變更或追加他訴，但擴張或
    減縮應受判決事項之聲明者，不在此限，民事訴訟法第255
    條第1 項第3 款定有明文。本件原告起訴時，請求被告應連
    帶給付其新臺幣（下同）1,213,518 元，及均自起訴狀繕本
    送達之翌日起至清償日止，按年息百分之五計算之利息，嗣
    於本院民國（下同）98年5 月13日言詞辯論期日開庭時，將
    請求之金額減縮為1,210,838 元，核與前開規定相符，應予
    准許。
貳、實體方面：
一、原告主張：
  (一)、被告乙○○於97年3 月11日上午，駕駛車牌號碼HO-1066
      號自小客車，自雲林縣斗南鎮住處出發欲前往雲林科技工
      業區上班，於同日上午7 時20分許，沿雲林縣斗六市○○
      路由西往東方向行近該路段與崙仔路設有閃光黃燈號誌交
      岔路口，欲左轉崙仔路時，本應注意車輛行駛至交岔路口
      左轉彎時，應行至交岔路口中心處左轉，不得占用來車道
      搶先左轉，且轉彎車應讓直行車先行，竟疏未注意讓直行
      車先行，且於所駕駛之車輛尚未行至路口中心處時，即占
      用來車道搶先左轉，適對向有原告騎乘車牌號碼L5M-963
      號重型機車後載訴外人即原告胞弟張峻瑋，沿保長路由東
      往西方向行駛至該路口，原告本應注意車前狀況，隨時採
      取必要之安全措施，且應注意車輛行駛至交岔路口，應遵
      守燈光號誌，如遇閃光黃燈時，表示「警告」，車輛應減
      速接近，注意安全，小心通過，竟疏未注意車前狀況，亦
      未注意減速接近，即貿然進入該路口，致被告乙○○所駕
      駛自小客車之左前車頭與原告騎乘之機車左側車身發生碰
      撞，原告及張峻瑋均因而人、車倒地，原告受有頭部外傷
      、右手肘部上髁骨頭裂傷等傷害；張峻瑋則受有頭部外傷
      、顱內出血等傷害，經送醫急救，於同日上午7 時39分許
      不治死亡（有關張峻瑋死亡之民事賠償部分，另由本院98
      年度重訴字第1 號審理，見本院卷第88-91 頁）。原告受
      傷後支出醫療費及救護車費20,000元、機車修理費35,000
      元及喪失勞動能力損失155,838 元。又車禍發生後，原告
      有很長一段時間像得到自閉症一樣，不斷反覆問張峻瑋是
      否其所害死，都不講話，受傷部位雖已痊癒，但身體仍會
      酸痛，且被告乙○○從事故發生後至今，均不聞不問，因
      此請求精神慰撫金1,000,000 元。另被告巧新公司為被告
      乙○○之僱用人，被告乙○○為趕去上班，才發生車禍，
      被告巧新公司亦需負賠償責任。為此，依據侵權行為之法
      律關係，請求被告賠償損害，並聲明：被告應連帶給付原
      告1,210,838 元，及均自起訴狀繕本送達被告之翌日起至
      清償日止，按年息百分之五計算之利息；原告願供擔保，
      請准予宣告假執行。
  (二)、原告從訴外人國立臺灣大學醫學院附設醫院雲林分院（下
      稱臺大醫院雲林分院）出院後，為了節省醫療費用，都到
      訴外人林骨科診所醫治，林骨科診所已出具診斷證明書表
      示原告宜休養半年，請求鈞院依據林骨科診所之診斷證明
      書為有利於原告之認定。原告每月薪資為25,793元，休息
      半年不能工作，合計喪失勞動能力損失之金額為155,838
      元，惟原告同意以56,400元計算該部分之損失。
  (三)、事故發生時原告就讀於訴外人嘉義縣私立協志高級工商職
      業學校（下稱協志工商職業學校）二年級，當時已結束在
      訴外人即建教合作廠台達電子工業股份有限公司（下稱台
      達電子公司）之校外實習，如未受傷，應自97年6 月1 日
      起至97年11月30日止，至訴外人即建教合作廠智強科技機
      密股份有限公司校外實習，因為受傷而未能工作。
二、被告乙○○對其於上開時、地與原告發生碰撞事故，致原告
    受有頭部外傷、右手肘部上髁骨頭裂傷等傷害，其應負過失
    之侵權行為損害賠償責任；及對原告請求之醫療費20,000元
    、機車修理費35,000元、喪失勞動能力損失56,400元均不爭
    執，惟認為原告請求之精神慰撫金過高，並聲明：原告之訴
    及假執行之聲請均駁回；如受不利之判決願供擔保請准宣告
    免為假執行。被告巧新公司則辯以：被告乙○○係於97年3
    月11日上午7 時20分許，自住處出發欲前往被告巧新公司之
    上班途中發生車禍，如該行為符合過失致死罪責，亦屬被告
    乙○○之個人行為，而與被告巧新公司無涉。從而，該車禍
    事故並非因執行職務所肇生，其上班途中駕車之行為，客觀
    上其外觀亦不具執行職務之形式，洵屬私人之行為，苟原告
    得依僱用人責任之規定請求被告巧新公司負賠償責任，對被
    告巧新公司而言，自屬過苛，且顯與法律構成要件不合。基
    此，原告依侵權行為法則請求被告巧新公司應與被告乙○○
    負連帶賠償責任，嫌屬無據。另原告請求之喪失勞動能力損
    失及精神慰撫金顯然過高，且原告與有過失，依民法第217
    條第1 項規定，法院得減輕賠償金額或免除之等語，並聲明
    ：原告之訴及假執行之聲請均駁回；如受不利之判決，願供
    擔保請准宣告免為假執行。
三、不爭執之事實：
  (一)、被告乙○○於97年3 月11日上午7 時20分許，駕駛車牌號
      碼HO-1066 號自小客車，自住處出發欲前往雲林科技工業
      區上班，沿雲林縣斗六市○○路由西往東方向行近該路段
      與崙仔路設有閃光黃燈號誌交岔路口，欲左轉崙仔路時，
      因疏未注意讓直行車先行，且於所駕駛之車輛尚未行至路
      口中心處時，即占用來車道搶先左轉，適有騎乘車牌號碼
      L5M-963 號重型機車之原告，沿保長路由東往西方向行駛
      至該路口，亦疏未注意車前狀況，且未注意減速接近，即
      貿然進入該路口，致被告乙○○所駕駛自小客車之左前車
      頭與原告騎乘之機車左側車身發生碰撞，原告因而受有頭
      部外傷、右手肘部上髁骨頭裂傷等傷害，原告與被告乙○
      ○均應就本件車禍事故之發生，負過失之責任。
  (二)、事故發生當日，被告乙○○受僱於被告巧新公司，被告乙
      ○○是在上班途中與原告發生本件事故。
  (三)、被告不爭執原告主張支出醫療費20,000元及機車修理費35
      ,000 元之事實 。
  (四)、原告已領取強制汽車責任保險金21,308元。
四、得心證之理由：
    兩造協議整理本件爭點為：(一)原告與被告乙○○應負擔之過
    失比例為何？(二)被告巧新公司是否應與被告乙○○負連帶賠
    償責任？(三)原告得請求之金額為何？茲分別論述如下：
  (一)、有關原告與被告乙○○應負擔之過失比例部分：
    1.按汽車行駛時，駕駛人應注意車前狀況，並隨時採取必要
      之安全措施；汽車行駛至交岔路口，應遵守燈光號誌，左
      轉彎時，應距交岔路口30公尺前顯示方向燈或手勢，換入
      內側車道或左轉車道，行至交岔路口中心處左轉，並不得
      占用來車道搶先左轉，及轉彎車應讓直行使先行，道路交
      通安全規則第94條第3 項、第102 條第1 項、第1 款、第
      5 款、第7 款分別定有明文。
    2.經查，依刑事卷附之道路交通事故調查報告表、現場圖、
      現場照片及被告乙○○之供述（見刑事相驗卷第6-9 、17
      -27 頁）可知，本件車禍發生地點係在雲林縣斗六市○○
      路與崙仔路交岔路口處，被告乙○○肇事當時係沿保長路
      由西往東方向行駛至該交岔路口欲左轉崙仔路，原告則係
      沿保長路由東往西方向行駛，車禍發生後，被告乙○○所
      駕駛自小客車之停止位置，尚未到達路口中心處，其車輛
      斜停在該交岔路口中心點西北西方，車身絕大部分在對向
      來車道上，且已占據對向來車道半個路面以上，顯見被告
      乙○○於該交岔路口未達中心處即搶先左轉並占用來車道
      甚明。又被告乙○○為轉彎車輛，原告為直行車，於車禍
      發生時，被告乙○○所駕駛之車輛甫離開保長路西往東方
      向車道之停止線，尚未到達路口中心處，而原告之機車則
      已通過該路口超過一半之距離，可見被告乙○○於行經上
      開交岔路口左轉彎時，未暫停讓直行車先行，否則不致與
      原告之機車發生碰撞，是被告乙○○亦有轉彎車未暫停讓
      直行車先行之過失，甚為明確。
    3.另依上開道路交通事故調查報告表、現場圖及現場照片可
      知，本件車禍發生之路口設有閃光黃燈號誌，而原告行駛
      之保長路東往西方向車道寬約5.5 公尺，保長路車道中央
      並未設置分隔島，無種植樹木或其他障礙物，原告所行駛
      之該路段，視野寬廣，可清楚看見前方車輛動態。且依現
      場圖可知，車禍發生當時，被告乙○○所駕駛之自小客車
      甫離開其原本行駛之車道進行左轉，此時該車輛距離原告
      所行駛車道之路口停止線大約11公尺，堪認原告於進入該
      路口時，對於前方車輛動態，有充分之時間、距離反應，
      並無猝不及防之情事，原告於行經上開路口時，未注意到
      前方被告乙○○之車輛正進行左轉，並採取必要之安全措
      施，因而與其發生碰撞，亦足認其有未注意車前狀況之過
      失。再依本件車禍發生後之車損照片可知，被告乙○○之
      自小客車左前車頭凹陷、損壞情形相當嚴重，堪認原告所
      騎乘之機車撞擊力道強烈，顯見其行車有相當之速度，是
      原告於通過該路口時並未減速慢行，亦堪認定。
    4.本件刑事案件偵查中，檢察官將本件送請臺灣省嘉雲區車
      輛行車事故鑑定委員會鑑定，鑑定意見亦認：「一、乙○
      ○駕駛自用小客車，行經閃光黃燈號誌交岔路口，左轉彎
      車未讓直行車先行，為肇事主因。二、戊○○駕駛普通重
      機車，行經閃光黃燈號誌交岔路口，未減速接近，小心通
      過，為肇事次因。」有行車事故鑑定委員會以97年4 月22
      日嘉雲鑑970168字第0975801154號函附之鑑定意見書在卷
      可稽（見刑事相驗卷第60-62 頁）。且本件刑事案件就被
      告乙○○所犯過失致人於死及過失傷害罪部分，判處被告
      乙○○有期徒刑1 年確定；就原告所犯過失致人於死罪部
      分，判處原告有期徒刑5 月，如易科罰金，以1,000 折算
      1 日，緩刑3 年確定，亦有本院97年度交易字第147 號及
      臺灣高等法院高南分院98年度交上易字第43號刑事判決在
      卷可明（見本院卷第12-14 、86-87 頁），益徵原告與被
      告乙○○就本件車禍事故之發生，均有過失。
    5.本院審酌雙方之過失情節，認為被告乙○○應負擔十分之
      七之過失責任，餘由原告自負，即應減輕被告賠償金額百
      分之三十（應賠償金額之計算式，詳後論述）。
  (二)、有關被告巧新公司是否應與被告乙○○負連帶賠償責任部
      分：
    1.按受僱人因執行職務，不法侵害他人之權利者，由僱用人
      與行為人連帶負損害賠償責任，固為民法第188 條第1 項
      前段所明定，惟該條所定僱用人之連帶賠償責任，以受僱
      人因執行職務不法侵害他人之權利者為限，始有其適用。
      倘為受僱人個人之犯罪行為而與執行職務無關，即與該條
      所定成立要件不合，尚難令僱用人與受僱人負連帶賠償責
      任（最高法院67年度台上字第2032號判例意旨參照）。而
      民法第188 條第1 項所謂受僱人因執行職務不法侵害他人
      之權利，不僅指受僱人因執行其所受命令，或委託之職務
      自體，或執行該職務所必要之行為而言，即濫用職務或利
      用職務上之機會及與執行職務之時間或處所有密切關係之
      行為，其在外形之客觀上足認為與執行職務有關，而不法
      侵害他人之權利者，即令其係為自己利益所為之違法行為
      ，亦應包括在內（最高法院42年度台上字第1224號判例、
      91年度台上字第2627號判決意旨參照）。
    2.經查，被告乙○○於97年3 月11日上午，駕駛車牌號碼HO
      -1066 號自小客車，自雲林縣斗南鎮住處出發欲前往雲林
      科技工業區上班，於同日上午7 時20分許，沿雲林縣斗六
      市○○路由西往東方向行近該路段與崙仔路設有閃光黃燈
      號誌交岔路口，欲左轉崙仔路時，與原告發生系爭車禍等
      情，為兩造所不爭執。又車牌號碼HO-1066 號自小客車於
      肇事時為被告乙○○所有，復有被告乙○○提出之汽車買
      賣合約書為證（見本院卷第36頁），原告對此亦不爭執，
      可知被告乙○○於前開時間地點駕駛自己所有之自小客車
      係欲至被告巧新公司上班，然於途中發生本件車禍之情甚
      明。足見，被告乙○○自行駕車上班途中發生車禍之行為
      ，非屬其執行職務之範圍，且就其外形在客觀上難認與執
      行職務有關，亦非在執行與職務相牽連或職務上予以機會
      之行為，依照上開說明，自與執行職務無關，即與民法第
      188 條第1 項前段所定之要件不合。是以，原告請求被告
      巧新公司應與被告乙○○負連帶賠償責任，尚非有理，應
      予駁回。
  (三)、有關原告得請求被告乙○○賠償之金額部分：
    1.按因故意或過失，不法侵害他人之權利者，負損害賠償責
      任；汽車、機車或其他非依軌道行駛之動力車輛，在使用
      中加損害於他人者，駕駛人應賠償因此所生之損害；不法
      侵害他人之身體或健康者，對於被害人因此喪失或減少勞
      動能力或增加生活上之需要時，應負損害賠償責任；不法
      侵害他人之身體、健康、名譽、自由、信用、隱私、貞操
      ，或不法侵害其他人格法益而情節重大者，被害人雖非財
      產上之損害，亦得請求賠償相當之金額；不法毀損他人之
      物者，被害人得請求賠償其物因毀損所減少之價額，民法
      第184 條第1 項前段、第191 條之2 前段、第193 條第1
      項、第195 條第1 項前段、第196 條分別定有明文。原告
      因本件車禍受有頭部外傷、右手肘部上髁骨頭裂傷等傷害
      ，原告所有之機車因而毀損，有診斷證明書及道路交通事
      故現場圖、調查報告表、現場照片附於刑事偵查卷及相驗
      卷可稽（見臺灣雲林地方法院檢察署97年度他字第799 號
      偵查卷第5 頁、相驗卷第17-27 頁）。而被告乙○○就車
      禍之發生，應負過失之侵權行為責任，前已論述，此二者
      間具有相當因果關係，則原告依上開規定，請求被告賠償
      損害，自屬有據。
    2.原告得請求賠償之金額：
      (1)原告主張其支出醫療費及救護車費20,000元部分，為被
        告乙○○所不爭執，並有原告提出之醫療及救護車收費
        收據在卷足憑（見附民卷第4-15頁），經核為原告所增
        加生活上之需要，原告此部分請求，應屬有理。
      (2)原告請求機車修理費35,000元部分，業據原告提出估價
        單及免用統一發票收據為證（見本院卷第54頁），被告
        乙○○對此亦不爭執，原告此部分請求，亦屬有據。
      (3)喪失勞動能力部分：臺大醫院雲林分院98年4 月6 日台
        大雲分醫事字第0980002387號函雖謂原告所受傷害，宜
        休養6 周（見本院卷第69頁），惟原告提出之林骨科診
        所於97年7 月18日開立之診斷證明書上則記載原告於97
        年3 月29日至97年7 月18日至該診所治療，仍未痊癒，
        宜休息半年及復健等語（見附民卷第3 頁）。本院審酌
        原告受傷後除於97年3 月11日至臺大醫院雲林分院急診
        入院觀察，於同年月15日出院，同年月19日在該院門診
        治療外，其餘時間均至林骨科診所治療，林骨科診所對
        原告復原之情形應較為明瞭，該所認為原告宜休養半年
        之意見應較可採。又原告如未受傷，原應於97年6 月1
        日起至97年11月30日止赴建教合作廠校外實習，亦有協
        志工商職業學校98年4 月17日協志工商實字第09800014
        78號函在卷可明（見本院卷第81頁）。則原告因受傷須
        休養6 個月（即97年3 月11日至97年9 月10日），因而
        未能赴建教合作廠實習致受有工作收入損失之期間為97
        年6 月1 日起至97年9 月10日止，合計3 個月又10日。
        原告同意只請求3 個月，以原告受傷前於台達電子公司
        實習之薪資每月18,800元計算（見本院卷第75頁），即
        請求之喪失勞動能力損失金額減縮為56,400元（計算式
        ：3 ×18,800＝56,400），被告乙○○對原告此部分之
        請求並不爭執，故原告請求喪失勞動能力損失56,400元
        部分，為有理由。
      (4)精神慰撫金部分：按以人格權遭遇侵害，受有精神上之
        痛苦，而請求慰藉金之賠償，其核給之標準，須斟酌雙
        方之身分、資力與加害程度及其他各種情形核定相當之
        數額。且所謂「相當」，應以實際加害情形與其身體、
        健康等受損害是否重大，及被害人之身分、地位與加害
        人之經濟情況等關係定之（最高法院47年度台上字第12
        21號判例、86年度台上字第3537號判決意旨參照）。查
        ，原告於78年10月13日生，現就讀於協志工商職業學校
        電子科二年級，未婚，家中尚有祖父及父母親，96年度
        申報所得金額為117,453 元，名下有土地1 筆，價值約
        351,120 元；被告於67年3 月9 日生，高中肄業，因本
        件車禍事故而留職停薪，目前無業，未婚，家中有父母
        親及弟弟，父親現為植物人，96年度申報所得金額為40
        1,981 元，名下有土地4 筆，價值約為1,501,973 元，
        此經兩造陳述在卷，並有原告與被告乙○○之所得、歸
        戶財產及勞保資料在卷可參（見本院卷第34、44-47 、
        63-64 頁）。又原告所受之頭部外傷、右手肘部上髁骨
        頭裂傷，於臺大醫院雲林分院觀察5 日，於林骨科診所
        治療近4 個月，有前述臺大醫院雲林分院函及林骨科診
        所之診斷證明書在卷足參。本院審酌原告與被告乙○○
        之學歷、社會地位、經濟狀況、實際加害情形、受傷之
        程度及原告所受精神上痛苦等一切情狀，認為原告請求
        之精神慰撫金以350,000 元為適當，超過此部分之請求
        應予駁回。
      (5)以上合計，原告所受之損害金額為醫療費及救護車費20
        ,000 元 、機車修理費35,000元、喪失勞動能力損失56
        ,400 元 及精神慰撫金350,000 元，總計為461,400 元
        。
      (6)又損害之發生或擴大，被害人與有過失者，法院得減輕
        賠償金額，或免除之，民法第217 條第1 項設有規定。
        被告乙○○駕車於肇事之交岔路口未達中心處即搶先左
        轉並占用來車道，且於行經上開交岔路口左轉彎時，未
        暫停讓直行車先行，固有過失。然原告於行經上開路口
        時，未注意到前方被告乙○○之車輛正進行左轉，並採
        取必要之安全措施，因而與其發生碰撞，亦與有過失，
        原告應自負十分之三之過失責任，前已論述。依此計算
        ，原告就所受損害金額461,400 元中，得請求被告賠償
        322,980元（計算式：461,400 ×0.7 ＝322,980）。
      (7)再按保險人依本法規定所為之保險給付，視為被保險人
        損害賠償金額之一部分，被保險人受賠償請求時，得扣
        除之，強制汽車責任保險法第32條亦有明文。本件原告
        已受領強制汽車責任保險金21,308元之事實，為被告乙
        ○○所不爭執，並有存摺在卷可按（見本院卷第52-53
        頁），依上規定，該部分視為被告乙○○損害賠償金額
        之一部，應自原告所請求之金額中扣除。
      (8)綜上，被告應賠償原告322,980 元，扣除原告已領取強
        制汽車責任保險金21,308元，原告尚得向被告請求賠償
        301,672元。
  (四)、末按給付無確定期限者，債務人於債權人得請求給付時，
      經其催告而未為給付，自受催告時起，負遲延責任，其經
      債權人起訴而送達訴狀者，與催告有同一之效力；遲延之
      債務，以支付金錢為標的者，債權人得請求依法定利率計
      算之遲延利息；應付利息之債務，其利率未經約定，亦無
      法律可據者，週年利率為百分之五，民法第229 條第2 項
      、第233 條第1 項前段、第203 條分別定有明文。本件原
      告請求被告賠償之金額，並未定有給付之期限，則原告請
      求自起訴狀繕本送達被告乙○○之翌日即97年10月2 日起
      至清償日止，按週年利率百分之五計算遲延利息，並未逾
      上開規定之範圍，亦無不合，應予准許。
  (五)、從而，原告依據侵權行為之法律關係，請求被告給付301,
      672 元，及自97年10月2 日起至清償日止，按週年利率百
      分之五計算之利息部分，為有理由，應予准許。原告逾此
      金額之請求，則無理由，應予駁回。
五、本判決原告勝訴部分，原告雖陳明願供擔保，聲請宣告假執
    行，惟依民事訴訟法第389 條第1 項第5 款「所命給付之金
    額或價額未逾新臺幣50萬元之判決，法院應依職權宣告假執
    行」之規定，仍應由本院就原告上開勝訴部分依職權宣告假
    執行。被告乙○○陳明願供擔保，請求宣告免為假執行部分
    ，經核尚無不合，爰酌定相當之擔保金額准許之。原告其餘
    假執行之聲請，因其訴遭駁回而失所附麗，應予駁回。
六、本件事證已臻明確，兩造其餘攻擊防禦方法及所提之證據，
    核與判決結果不生影響，不再予一一論述，併此敘明。
七、本件係原告於刑事訴訟程序中附帶提起之民事損害賠償事件
    ，經本院刑事庭依刑事訴訟法第504 條第1 項規定裁定移送
    前來，其中有關原告請求之醫療費、救護車費、喪失勞動能
    力損失及精神慰撫金部分，依同條第2 項規定免納裁判費；
    機車修理費部分因非本件刑事過失傷害案件所受之損害，應
    徵收裁判費1,000 元，爰依民事訴訟法第79條規定，命該部
    分費用由被告乙○○負擔十分之七，餘由原告負擔，附此說
    明。
八、訴訟費用負擔之依據：民事訴訟法第79條。
中    華    民    國    98    年    5     月    27    日
                  民事第一庭        法  官  蔡碧蓉
如對本判決上訴，須於判決送達後20日內向本院提出上訴狀（須
附繕本）。
中    華    民    國    98    年    5     月    27    日
                                    書記官  蘇靜怡


司法院資訊處製作；財團法人民間司法改革基金會備份。
